臺灣板橋地方法院民事裁定　　　　　 100年度消債抗字第13號
抗　告　人　林睿駿
代　理　人　杜冠民律師
上列抗告人因消費者債務清理事件聲請更生，對於中華民國100
年1 月6 日本院99年度消債更字第322 號裁定提起抗告，本院裁
定如下：
    主  文
抗告駁回。
抗告程序費用由抗告人負擔。
    理  由
一、抗告意旨略以：民國95年間政府所推廣之債務平台，當時金
    融機構能接受之受償期限為10年內且金額不會有任何減低之
    條件，即使抗告人自身能力有所不足，仍不得不簽立協商條
    款，原裁定以抗告人於協商時已將本身收入情形考量在內，
    進而認定聲請人嗣後毀諾係可歸責，其未察抗告人當時之困
    境及該協商條件確屬嚴苛。又抗告人95年間任職臺北商業技
    術學院時之每月薪資為新台幣（下同）55,385元，扣除每月
    應還23,600元後，僅剩餘31,785元，實不足以支付每月支出
    ，抗告人實有誠意償還債務始聲請本件更生，只是償債能力
    有限，期待適合抗告人更生之方案，爰提起抗告，請求廢棄
    原裁定等語。
二、按債務人對於金融機構因消費借貸、自用住宅借款、信用卡
    或現金卡契約而負債務，在聲請更生或清算前，應提出債權
    人清冊，以書面向最大債權金融機構請求協商債務清償方案
    並表明共同協商之意旨，消費者債務清理條例（下稱消債條
    例）第151 條第1 項定有明文。核其立法意旨，其目的係在
    使金融機構與債務人就特定種類之債務清理事務上，得以利
    用法院程序外解決之協商機制，為迅速有效之自主性解決。
    且此一程序之進行，係有賴當事人間之協力配合，本於誠信
    為基礎，形成債務清理之共識，再藉由法院之事後核可，賦
    予協商內容作為執行名義之正當性。是故，凡於消債條例施
    行後，經債務人基於自主意思，斟酌自身之清償能力，而與
    債權人成立前置協商方案，約定按月分期清償者，該前置協
    商債務清償方案既係出於契約當事人之自主意思而定，為當
    事人行使程序選擇權所為之債務清理契約，債務人即應受該
    成立之前置協商方案拘束，不得恣意毀諾已成立之前置協商
    方案，而濫用更生或清算之裁判上債務清理程序，此觀消債
    條例第151 條第5 項之規定即明。故依上開消債條例之法條
    規定立法理由可知，前置協商之債務清償方案成立後，本即
    應由債務人按其條件予以履行，僅得於嗣後發生情事變更，
    如在協商履行之清償期間有收入或收益不如預期等不可歸責
    於己之事由，致該前置協商方案發生履行困難甚或履行不能
    時，始能另行聲請更生或清算之裁判上債務清理程序，以貫
    徹消債條例採取前置協商程序之立法目的。否則，如嗣後其
    基本條件並未因情事變更而所有改變，自非屬所謂因不可歸
    責於己之事由，致履行顯有重大困難者，即應認其聲請更生
    或清算係不符合聲請之要件。次按聲請更生或清算不合程式
    或不備其他要件者，法院應以裁定駁回之，但其情形可以補
    正者，法院應定期間先命補正，復為消債條例第8 條所明定
    。
三、經查：
（一）抗告人於消債條例施行前，曾依照中華民國銀行公會會員
      辦理消費金融案件無擔保債務協商機制，與最大債權金融
      機構即聯邦商業銀行股份有限公司（下稱聯邦銀行）達成
      協商，約定抗告人自95年4 月起，以6.88% 年利率，分80
      期，每月清償23,600元至全部清償為止，然抗告人僅繳款
      至96年5 月毀諾等情，業據聯邦銀行提出民事陳報狀及相
      關之前置協商機制協議書、無擔保債務還款計劃等為證（
      見原審卷第37至74頁）。則本件抗告人依上開協商機制與
      最大債權金融機構協商成立後，再向本院聲請更生，尚須
      符合「因不可歸責於己之事由致履行顯有重大困難」之要
      件，方為適法。
（二）而就上開要件，抗告人係主張於前揭債務協商時，當時金
      融機構僅得接受償債期限10年，且金額不得有任何減低之
      情形，當時抗告人債務纏身，不得已與銀行簽立協議云云
      ，惟揆諸前開立法理由及說明，該等協商條件既係經當事
      人選擇並採為清償之方式，債務人即應受該協議之約束，
      如有無法履行之情事，當再循協商機制謀求解決，而不可
      泛指稱係基於不平等之地位，且未考量自身清償能力下所
      簽訂，並以之作為不可歸責於己之事由。據此，應認抗告
      人所為之此部分主張，尚屬無據，不足為採。
（三）抗告人復主張原審其95年間任職國立臺北商業技術學院之
      薪資為55,385元，每月扣除23,600元後實不足以支持每月
      生活所必須支出等云云。然上揭事由係抗告人於95年4 月
      協商成立當時即已知悉之事實，而抗告人當時盱衡其經濟
      狀況，既仍同意聯邦銀行所提出之每月清償23,600元之分
      期還款協議，應認乃係衡量其經濟狀況及客觀因素下所為
      之決定，無論其資金係來自親友借貸、薪資或其他管道，
      抗告人既同意與聯邦銀行達成協議，自有其籌措資金之來
      源。雖抗告人自陳其95年間任職之薪資為55,385元，並提
      出相關薪資證明，堪可認定為屬實，然依聲請人於原審所
      提財政部國稅局95年度、96年度綜合所得稅各類所得資料
      清單，聲請人除薪資外，尚有投資營利等收入，其於95及
      96年間平均每月分別為69,792元、69,081元之收入，顯見
      抗告人於協商成立時之每月所得，與毀諾時之每月所得相
      較，大致上並無不同，況尚不論抗告人每月支出42,808元
      是否必要，抗告人以上開每月薪資扣除協商必要費用後，
      每月剩餘45,481元得以運用，自無無法維持生活之情形，
      難認抗告人業已舉證證明有不可歸責於己之事由存在致履
      行顯有重大困難。
（四）此外，抗告人復未就自協商成立時起至毀諾之時止，究有
      何新生具體情節，而可認為係不可歸責於己之事由，因而
      有不能履行原協商條件或履行顯有重大困難之情事為積極
      之舉證，揆諸前揭法條規定，自難認本件抗告人之更生聲
      請於法相符。
四、從而，綜上所述，原審法院以抗告人並無不可歸責於己之事
    由，致履行顯有重大困難之情形發生為由，而認抗告人聲請
    本件更生之要件不備，洵屬有據，則原審裁定駁回本件抗告
    人更生之聲請，於法自無違誤，抗告意旨仍執此指摘原裁定
    不當，求予廢棄云云，並無可取，應予駁回。
五、據上論結，本件抗告為無理由，依消費者債務清理條例第15
    條，民事訴訟法第495 條之1 第1 項、第449 條第1 項、第
    95條、第78條，裁定如主文。
中    華    民    國   100    年    3     月    14    日
                  民事第二庭審判長法  官  陳麗玲
                                  法  官  張筱琪
                                  法  官  連育群
以上正本係照原本作成
如不服本裁定，得於收受本裁定正本送達後10日內，以有「涉及
法律見解具有原則上之重要性」為理由，向本院提出再抗告狀（
須附繕本一份及繳納再抗告裁判費新臺幣1,000 元）。
中    華    民    國   100    年    3     月    14    日
                                  書記官  溫婷雅